【裁判字號】    99,交上易,971
【裁判日期】    990816
【裁判案由】    業務過失傷害
【裁判全文】
臺灣高等法院臺中分院刑事判決       99年度交上易字第971號
上  訴  人
即  被  告  甲○○
上列上訴人即被告因業務過失傷害案件，不服臺灣臺中地方法院
98年度交易字第548號中華民國99年6月8日第一審判決（起訴案
號：臺灣臺中地方法院檢察署98年度偵字第7250號），提起上訴
，本院判決如下：
    主  文
上訴駁回。
    理  由
一、按依刑事訴訟法第350條、第361條、第362條、第367條規定
    ，不服地方法院之第一審判決而上訴者，須提出上訴書狀，
    並應敘述具體理由，為上訴必備之程式；其所提出之書狀未
    敘述上訴理由，或僅曾以言詞陳述上訴理由者，均應於上訴
    期間屆滿後20日內補提理由書於第一審法院。第一審法院經
    形式審查，認逾期未補提上訴理由者，應定期間先命補正；
    逾期未補正者，為上訴不合法律上之程式，應以裁定駁回。
    倘已提出上訴理由，但所提非屬具體理由者，或已上訴但未
    提上訴理由，經審判長定期間補正仍未補正者，則應由第二
    審法院以上訴不合法律上之程式，判決駁回。而所謂具體理
    由，必係依據卷內既有訴訟資料或提出新事證，指摘或表明
    第一審判決有何採證認事、用法或量刑等足以影響判決本旨
    之不當或違法，而構成應予撤銷之具體事由，始克當之（例
    如：依憑證據法則具體指出所採證據何以不具證據能力，或
    依憑卷證資料，明確指出所為證據證明力之判斷如何違背經
    驗、論理法則）；倘僅泛言原判決認定事實錯誤、違背法令
    、量刑失之過重或輕縱，而未依上揭意旨指出具體事由，或
    形式上雖已指出具體事由，然該事由縱使屬實，亦不足以認
    為原判決有何不當或違法者（例如：對不具有調查必要性之
    證據，法院未依聲請調查亦未說明理由，或援用證據不當，
    但除去該證據仍應為同一事實之認定），皆難謂係具體理由
    ，俾與第二審上訴制度旨在請求第二審法院撤銷、變更第一
    審不當或違法之判決，以實現個案救濟之立法目的相契合，
    並節制濫行上訴（最高法院97年度台上字第892號刑事判決
    意旨參照）。
二、本件上訴人即被告甲○○（下稱被告）於民國99年6月22日
    向原審法院提出上訴書狀，惟未記載上訴理由，至99年7月
    14日補提上訴理由狀，核其記載之上訴理由略為：(一)依常理
    而言，本件封鎖線之塑膠帶被風吹起，要能偶然纏繞住經過
    之機車龍頭，並非容易。若真因塑膠帶纏繞機車龍頭導致機
    車失控，則其纏繞程度必屬嚴重，否則以機車前進之動能，
    若僅為輕微之纏繞，當可自行鬆開而不致使機車失控。而警
    消到場時，該「斷裂」之塑膠帶已綑綁在柵欄上。告訴人雖
    稱此乃意外發生後，現場工地之工人立即將斷裂之塑膠帶「
    撿」起來綁在柵欄上。然參上述，工人若欲將塑膠帶綑綁在
    工地柵欄上，應先將塑膠帶從機車龍頭上「解開」，而非是
    直接從地上「撿起」。故告訴人指稱因封鎖線之塑膠帶斷裂
    飛起，纏繞住告訴人駕駛重型機車龍頭，致其機車失控而受
    傷，實有疑問。(二)告訴人自稱當時其機車之時速約30、40公
    里，則該條封鎖線之塑膠帶甚至連同捆綁固定之塑膠三角錐
    ，理應亦遭告訴人所騎乘之機車拖行，而脫離原位。然告訴
    人及本案證人均無相關指述。且依現場情形及告訴人之行車
    方向研判，告訴人所騎乘之機車實不致於遭塑膠帶纏繞龍頭
    之第一時間與第一位置，就立時失控因而倒地。(三)全案所有
    證人，均未有「告訴人係因騎乘之重型機車龍頭遭工地封鎖
    線塑膠帶纏繞致跌倒」之相關供述，至多僅有封鎖線塑膠帶
    有斷裂情形、告訴人騎乘之重型機車倒於工地旁等。其中證
    人陳東常於偵查中之證述，更可證明告訴人之告訴內容之可
    疑。故被告是否應負業務過失傷害之罪責，自有可疑，原審
    遽為有罪判決，殊嫌率斷，應請撤銷改判被告無罪等語。
三、本院查：
  (一)被告因不服上開臺灣臺中地方法院之第一審判決，而於前述
    時間具狀敘明理由向原審法院提起上訴，則依刑事訴訟法第
    361條第2項之規定、該條項立法修正理由及上揭最高法院判
    決意旨，被告倘已提出上訴理由，但所提非屬具體理由者，
    即應由第二審法院以上訴不合法律上之程式，以判決駁回之
    ；且上訴理由之具體與否係屬第二審法院審查範圍，不在命
    補正之列（參見法院辦理刑事訴訟案件應行注意事項第162
    點）。
  (二)又原判決係依告訴人之指訴、現場目擊證人即曾任該地村長
    之陳東常所為證詞、卷附臺中榮民總醫院診斷證明書、童綜
    合醫院一般診斷證明書、道路交通事故現場圖、道路交通事
    故調查報告表(一)、(二)與案發現場照片，及被告自白為該處路
    旁擋土牆工程之工地現場負責人，就該工地之安全設施負有
    維護之責等證據資料，而本於推理之作用，認定被告應注意
    、能注意，卻疏未注意維護該處工地設施之安全完善，致其
    工地之圍籬拆除後，綑綁在拆除圍籬路段之兩側鐵架上，用
    以銜接之塑膠警示封鎖線斷裂飛起，纏繞住行經該處之告訴
    人機車龍頭，使其人車倒地而受有胸壁外傷裂等傷害，犯有
    刑法之業務過失傷害罪，遂適用刑法第284條第2項前段、第
    41條第1項前段、刑法施行法第1條之1等規定，審酌被告素
    行良好，然未善盡職責，對告訴人危害非輕，又否認犯行，
    雖有賠償意願，迄無達成和解等一切情狀，而量處有期徒刑
    4月，如易科罰金，以新臺幣1000元折算壹日。核其採證認
    事及用法，並未違反一般經驗法則、論理法則及證據法則，
    所為量刑亦屬妥適，尚無違反平等原則、比例原則或罪刑相
    當原則，此先予敘明。
  (三)而被告雖以前揭理由提起上訴，惟查：
  1.被告認為本件封鎖線之塑膠帶不致如告訴人之指訴，可以纏
    繞住其機車之龍頭云云，無非係其個人揣測之詞。況原判決
    就此已適當說明依證人陳東常於偵查中結證稱：「（提示案
    發現場照片）（問：是否有於去年在這地方目睹一場車禍？
    ）有。當時我距離車禍地點5-6公尺，看見在庭的乙○○機
    車倒下，在場的人我忘記是告訴人或是其他人有說機車被黃
    色警示線勾到，機車當時是倒的，警示線是斷掉的，我看看
    後，就離開現場。」等語，已可認定被告辯解斷裂之塑膠帶
    不致造成告訴人之機車跌倒云云，與事實不符，及告訴人與
    被告素不相識，自無可能推諉卸責給被告。是被告此部分之
    上訴理由，自不足認已明確指出原判決所為證據證明力之判
    斷如何違背經驗法則、論理法則。
  2.被告上訴理由又稱若告訴人之指訴屬實，該條封鎖線之塑膠
    帶甚至連同捆綁固定之塑膠三角錐，理應亦遭告訴人所騎乘
    之機車拖行，而脫離原位云云。惟依卷附可考之證據資料即
    案發現場照片所示（見警卷第19至24頁），該處工地緊接公
    路旁之圍籬拆除後，用以銜接之塑膠警示封鎖線，是綑綁在
    拆除圍籬路段之兩側固定鐵架上，未見捆綁固定在任何塑膠
    三角錐上。故被告此部分上訴理由，並非本於案內之證卷資
    料而指出原判決所認定事實有何違誤、不當。
  3.至被告上訴理由復稱全案所有證人，均未證述「告訴人係因
    騎乘之重型機車龍頭遭工地封鎖線塑膠帶纏繞致跌倒」之情
    節，原審竟為被告有罪判決，顯然不當。惟原審如何依其證
    據調查之結果，綜合全辯論意旨，本於適當之推理作用，而
    採信告訴人之指訴，核無不合，前已敘明；被告此部分所言
    者，無非徒憑己見，置原判決之明白論斷不顧，漫事指摘其
    判決不當而已，究於原判決之結果毫不生影響。從而，本件
    被告之上訴理由，顯未本於案內具體之卷證資料，或提出其
    他新事證，以指摘或表明第一審判決有何採證認事、用法或
    量刑等足以影響判決本旨之不當或違法，而可構成應予撤銷
    之具體事由。
四、綜上所述，被告之上訴理由既非前開說明所謂之具體理由，
    則揆諸前揭最高法院判決之意旨，及依「程序優先於實體」
    之刑事訴訟法原則，本件上訴即不合法定上訴程式，而應予
    駁回，並不經言詞辯論為之。
據上論斷，應依刑事訴訟法第367條前段、第372條，判決如主文
。
中    華    民    國    99    年    8     月    16    日
            刑事第九庭  審判長法  官  江  德  千
                              法  官  許  旭  聖
                              法  官  莊  深  淵
以上正本證明與原本無異。
不得上訴。
                              書記官  陳  振  海
中    華    民    國    99    年    8     月    16    日

司法院資訊處製作；財團法人民間司法改革基金會備份。
